臺灣板橋地方法院交通事件裁定　　　　94年度交聲更字第46號
異　議　人
即受處分人　甲○○
上列異議人即受處分人因違反道路交通管理處罰條例案件，對臺
北市交通事件裁決所於民國九十三年十二月二十七日所為北市裁
三字第裁二二－ＡＢＺ二四○○二八號裁決，聲明異議，經本院
裁定異議駁回後，提出抗告，經臺灣高等法院撤銷原裁定，發回
本院更行審理，本院裁定如下：
    主  文
異議駁回。
    理  由
一、按汽車駕駛人飲用酒類或其他類似物後，其吐氣所含酒精濃
    度超過每公升○．二五毫克以上者，不得駕車，再汽車駕駛
    人，駕駛汽車經測試檢定，酒精濃度超過規定標準者，處新
    臺幣一萬五千元以上六萬元以下罰鍰，並當場移置保管其車
    輛及吊扣其駕駛執照一年，道路交通安全規則第一百十四條
    第二款及道路交通管理處罰條例第三十五條第一項第一款分
    別定有明文。次按行為人有違反道路交通管理處罰條例而經
    當場舉發之情形者，被查獲之駕駛人或行為人為受處分人時
    ，應將該通知單填記後交付該行為人簽名或蓋章收受之；拒
    絕簽章者，並記明其事由，視為已收受，違反道路交通管理
    事件統一裁罰基準及處理細則第十一條第一項第一款已有規
    定。
二、本件異議人即受處分人甲○○於民國九十二年八月九日凌晨
    二時三十八分許，飲酒後吐氣中所含酒精濃度達每公升○˙
    三五毫克，仍駕駛車號Ｇ三－一○二號營業一般小客車，行
    經臺北市○○街一二五巷巷口，經警攔檢對之實施酒測後查
    悉其駕車時酒精濃度超過規定標準而當場掣單舉發，惟受處
    分人拒絕簽名，經舉發警員記明其事由後完成舉發，受處分
    人未於應到案日期（九十二年八月二十四日）前提出申訴，
    並就罰鍰部分於同年月十一日繳足完結，原處分機關乃於九
    十三年十二月二十七日，依道路交通管理處罰條例第三十五
    條第一項第一款及違反道路交通管理事件統一裁罰基準表之
    規定，裁罰受處分人吊扣駕駛執照十二個月，限於九十四年
    一月二十六日前繳送，並告知逾期不繳送之處分，嗣於九十
    四年二月十一日逕行註銷上開駕駛執照在案。
三、異議人即受處分人甲○○固於聲明異議狀中對於上開時、地
    違規酒駕乙事坦承不諱，並就罰鍰部分繳納完結未有不服，
    惟就吊扣駕照逾期不繳送駕照乃至註銷駕照部分聲明不服，
    辯稱：本件裁決書係違背法令做成處分，且未合法送達，不
    生送達效力云云（詳如附件聲明異議狀中所載）。經查：(一)
    按處理違反道路交通管理事件，有關文書送達之程序，依行
    政程序法之規定，違反道路交通管理事件統一裁罰基準及處
    理細則第五條定有明文。而行政程序法第七十二條規定：「
    送達，於應受送達人之住居所、事務所或營業所為之」，是
    有關違反道路交通管理事件文書之送達，苟非已送達於應受
    送達人之住居所或營業所，尚難認已符送達之規定。而所謂
    「住居所」，依民法第二十條之規定，乃依一定之事實，足
    認以久住之意思，住於一定之區域者，始為設定其住所於該
    地，亦即除主觀上有久住一定區域之意思外，尚須客觀上有
    住於一定區域之事實，該一定之區域始為住所，並不以登記
    為要件。又戶籍法僅為戶籍登記之行政管理規定，戶籍地址
    不過係依戶籍法所為登記之事項，並非為認定住所為唯一標
    準（最高法院九十三年度台抗字第三九三號民事裁定參照）
    。(二)查異議人之戶籍地址固登記為「臺北市大安區○○○路
    ○段四十四巷三號」，有公路監理資訊系統查詢資料及法務
    部戶役政連結作業系統個人基本資料各一紙在卷可參，然參
    以異議人於先前本院審理時供述：實際居所為「臺北縣蘆洲
    市○○路一○一號五樓」，從未住在上該戶籍地址，僅係為
    辦理加入大台北計程車運輸合作社，才設籍該地等語、證人
    即大台北計程車運輸合作社會計人員黃鈺婷證述：該址是合
    作社非住家，對於受處分人申請加入之事，沒有印象，受處
    分人因為沒有留下資料，是由業務員送來申辦，所以沒有辦
    法通知他辦理遷出等語，則異議人遷址之目的，既僅係為申
    請加入大台北計程車運輸合作社，並無久住之意思，亦無實
    際居住之情，復因申請加入並未獲准，揆諸上開說明，尚難
    認該戶籍地址即為異議人之住居所、事務所或營業所。本件
    裁決書逕向上開戶籍地址送達，其合法性自非無疑，原處分
    機關既未合法送達於異議人之住居所、事務所或營業所，已
    如前述，則其聲明異議期間之計算，自無法依道路交通管理
    處罰條例第八十七條第一項規定之於接到裁決書之翌日起二
    十日內（須依法扣除在途期間）為之，而應作有利於異議人
    之解釋，即應自異議人主張知悉之時起算，本件異議人既主
    張於九十四年三月四日始知悉有該裁決書乙事，有其聲明異
    議狀在卷可參，是本件聲明異議期間，應自斯時起算，異議
    人既已於聲明異議之法定不變期間（九十四年三月二十五日
    期滿）內之九十四年三月九日聲明異議，自屬程序上合法，
    本院即應為實體審查，核先敘明。查異議人上揭違規酒駕乙
    節，業經異議人於聲明異議狀中自承不諱，並有卷附顯示異
    議人呼氣酒精濃度達每公升○．三五毫克之酒測單一紙可按
    ，是異議人違規酒駕乙事確核屬實，依首揭規定，原處分機
    關自得依法為吊扣汽車駕駛人駕駛執照一年（十二個月）之
    處分，並進而於逾期不繳送駕駛執照時續逕行註銷駕駛執照
    處分，雖裁決書先未為合法之送達，然此一裁決即經異議人
    於九十四年三月九日收悉，並於臺北市交通事件裁決所當場
    對之提起異議，此有卷附聲請異議狀足稽，故上揭送達程序
    僅影響異議人聲明異議期間之起算點，尚難因此項程序上之
    瑕疵即否認異議人之上開違規酒駕行為，職是，異議人所辯
    ，自無足採。
四、從而，異議人於前揭時、地酒後駕車之違規行為，洵堪認定
    ，是本件事證明確，原處分機關據以援引首揭規定，裁處異
    議人吊扣駕駛執照十二個月並告知逾期不繳送之後果（註明
    罰鍰已繳），無何違誤，量罰亦甚妥適，應予維持，本件異
    議為無理由，應予駁回。
據上論斷，應依道路交通案件處理辦法第十九條，裁定如主文。
中　　華　　民　　國　　94　　年　　12　　月　　16　　日
                      臺灣板橋地方法院交通法庭
                            法  官  王綽光
以上正本證明與原本無異。
如不服本裁定，應於送達後5 日內，向本院提出抗告狀。
                            書記官  林貴卿
中　　華　　民　　國　　94　　年　　12　　月　　22　　日
